臺灣高雄地方法院民事判決
110年度鳳原簡字第13號
原      告  蘇○杰   （真實姓名及住居所詳卷） 
兼法定代理  
人          蘇○元   （真實姓名及住居所詳卷）
法定代理人  梁○惠   （真實姓名及住居所詳卷）
共      同
訴訟代理人  盧佩佑  
被      告  施宸佑  

上列當事人間請求損害賠償事件，原告提起刑事附帶民事訴訟，
經本院刑事庭裁定移送前來（110年度原交簡附民字第2號），本
院於民國111年4月14日言詞辯論終結，判決如下：            
    主      文
一、被告應給付原告蘇○杰新臺幣壹仟柒佰捌拾伍元，及自民國
    一一○年六月二十日起至清償日止，按週年利率百分之五計
    算之利息。
二、被告應給付原告蘇○元新臺幣壹拾陸萬伍仟壹佰玖拾柒元，
    及自民國一一○年六月二十日起至清償日止，按週年利率百
    分之五計算之利息。
三、原告其餘之訴駁回。
四、本判決第一項得假執行。但被告以新臺幣壹仟柒佰捌拾伍元
　　元為原告蘇○杰預供擔保，得免為假執行。
五、本判決第二項得假執行。但被告以新臺幣壹拾陸萬伍仟壹佰
    玖拾柒元為原告蘇○元預供擔保，得免為假執行。
    事實及理由
一、按司法機關所製作必須公開之文書，除前項第3款或其他法
    律特別規定之情形外，亦不得揭露足以識別前項兒童及少年
    身分之資訊，兒童及少年福利與權益保障法第69條第2項定
    有明文。查本件原告蘇○杰於民國00年0月生，為12歲以上未
    滿18歲之少年，有戶口名簿在卷可稽(附民卷第23頁)，依前
    開規定，本判決自不得揭露足以識別其身分之資訊。故本判
    決關於蘇○杰及其法定代理人蘇○元、梁○惠，均以上開代號
    稱之。
二、次按簡易訴訟之訴狀送達後，原告不得將原訴變更或追加他
    訴，但擴張或減縮應受判決事項之聲明者，不在此限，民事
    訴訟法第436條第2項、第255條第1項第3款分別定有明文。
    查本件原告於起訴時原聲明請求：㈠被告應給付原告蘇○元新
    臺幣（下同）970,271元，及自起訴狀繕本送達翌日起至清
    償日止，按週年利率5％計算之利息；㈡被告應給付原告蘇○杰
    53,040元，及自起訴狀繕本送達翌日起至清償日止，按週年
    利率5％計算之利息；㈢請准供擔保宣告假執行（附民卷第7頁
    ），嗣於本院審理中，蘇○元減縮請求金額為930,656元、蘇
    ○杰減縮請求金額為52,940元，並撤回假執行之聲請，核屬
    減縮應受判決事項之聲明，而變更聲明如下述（本院卷第78
    、111頁），與上開規定相符，應予准許。
三、被告經合法通知，未於言詞辯論期日到場，核無民事訴訟法
    第386條所列各款情形，應依原告之聲請，由其一造辯論而
    為判決。
四、原告主張：
(一)被告於109年6月9日20時30分許，駕駛車牌號碼0000-00號自
    用小客車(下稱肇事車輛)沿高雄市前金區自立二路由北往南
    方向行駛，途經該路段與自立橫路之無號誌交岔路口時，本
    應注意汽車行駛時，駕駛人應注意車前狀況，並隨時採取必
    要之安全措施，且行經無號誌之交岔路口時亦應減速慢行，
    作隨時停車之準備，而依當時天候晴、夜間有照明、柏油路
    面乾燥無缺陷、無障礙物且視距良好，並無不能注意之情形
    ，竟疏未注意即貿然駛入上揭路口，適有蘇○元騎乘車牌號
    碼000-0000號普通重型機車(下稱系爭機車)搭載其女蘇○杰
    ，沿自立橫路由東往西行駛，本應注意交岔路口另設有標誌
    、標線者，並應依其指示行車，又路面標繪「停」字，係用
    以指示車輛至此必須停車再開，其亦疏未注意依標誌規定停
    車再開，即貿然駛入上揭路口，被告突見上開情狀已不及煞
    車或閃避，肇事車輛右前車頭撞擊系爭機車右側車身，致蘇
    ○元、蘇○杰人車倒地(下稱系爭事故)，蘇○杰受有左大腿挫
    傷血腫傷害(下稱A傷害)，蘇○元受有左遠端橈尺骨粉碎性骨
    析、右第四掌骨骨折及左足扭挫傷等傷害(下稱B傷害)。
(二)蘇○杰因A傷害持續就診支出醫療費用及證明書費用合計2,94
    0元；因受有A傷害，迄今尚未消腫，內心受到驚嚇，影響日
    常生活及課業學習效果，致其精神上痛苦，請求非財產上損
    害50,000元，合計52,940元(計算式：2,940＋50,000＝52,940
    )。蘇○元因B傷害持續就診支出醫療費用及證明書費用合計8
    9,261元；受有B傷害支出購買托手板費用3,050元；因B傷害
    施行左遠端橈尺骨及右第四掌骨開放性復位內固定手術，術
    後須專人全日看護1個月，由其配偶訴外人梁○惠看護，每日
    以2,400元計算，受有相當於看護費用之損害72,000元(計算
    式：2,400×30＝72,000)；為治療B傷害持續就診期間而自高
    雄市○○區○○○街00號3樓之1住家往返高雄市立大同醫院(下稱
    大同醫院)，看診日期包括109年6月15日出院須乘車1次，10
    9年6月22日、109年7月6日、109年8月3日、109年8月31日、
    109年9月28日、109年10月26日、109年11月23日往返醫院共
    14次，上開乘車次數合計15次，每趟計程車費用85元，此部
    分交通費用1,275元(計算式：85×15＝1,275)；自住家往返護
    生堂傷科中醫診所(下稱護生堂)，看診期間自109年7月7日
    起至110年4月15日止，上開乘車次數合計118次(計算式：59
    ×2＝118)，蘇○元本件僅請求106次，每趟計程車費用85元，
    此部分交通費用9,010元(計算式：85×106＝9,010)；自住家
    往返高雄市立中醫醫院(下稱中醫醫院)，看診日期為109年7
    月22日、109年7月25日、109年7月9日，上開乘車次數合計6
    次(計算式：3×2＝6)，每趟計程車費用85元，此部分交通費
    用510元(計算式：85×6＝510)，總計前揭交通費用共10,795
    元(計算式：1,275＋9,010＋510＝10,795)；因B傷害須休養3個
    月完全無法工作，而系爭事故發生前係擔任臺灣菸酒股份有
    限公司(下稱臺酒公司)製菸員之工作，年收入為1,022,198
    元，受有3個月不能工作之損失255,550元(計算式：1,022,1
    98÷12×3＝255,550，小數點以下四捨五入)；因受有B傷害產
    生後遺症，迄今無法提重物因而向公司請調單位工作，又因
    受驚常做夢影響生活品質，復健過程漫長辛苦，足部穿鞋及
    走路均會疼痛，天氣變換亦感到不適，又被告自系爭事故發
    生後均不聞不問、無心和解，致其精神上痛苦，請求非財產
    上損害500,000元，合計930,656元（計算式：89,261＋3,050
    ＋72,000＋10,795＋255,550＋500,000＝930,656）。為此，爰依
    侵權行為之法律關係提起本訴，並聲明：㈠被告應給付蘇○杰
    52,940元，及自起訴狀繕本送達翌日起至清償日止，按週年
    利率5％計算之利息；㈡被告應給付蘇○元930,656元，及自起
    訴狀繕本送達翌日起至清償日止，按週年利率5％計算之利息
    。
五、被告經合法通知，無正當理由未於言詞辯論期日到場，亦未
    提出書狀作任何聲明或陳述。
六、本院得心證之理由：
(一)按因故意或過失，不法侵害他人之權利者，負損害賠償責任
    。不法侵害他人之身體或健康者，對於被害人因此喪失或減
    少勞動能力，或增加生活上之需要時，應負損害賠償責任。
    不法侵害他人之身體、健康、名譽、自由、信用、隱私、貞
    操，或不法侵害其他人格法益而情節重大者，被害人雖非財
    產上之損害，亦得請求賠償相當之金額。民法第184第1項前
    段、第193條第1項、第195條第1項前段分別定有明文。次按
    汽車行駛時，駕駛人應注意車前狀況，並隨時採取必要之安
    全措施；行經無號誌之交岔路口，應減速慢行，作隨時停車
    之準備，道路交通安全規則第94條第3項、第93條第1項第2
    款分別定有明文。另按交岔路口因特殊需要另設有標誌、標
    線者，並應依其指示行車；「停」標字，用以指示車輛至此
    必須停車再開，道路交通安全規則第102條第1項第11款、道
    路交通標誌標線號誌設置規則第177條第1項分別定有明文。
    查原告主張之被告侵權行為事實，業據其提出高雄市政府警
    察局道路交通事故當事人登記聯單、高雄市政府警察局道路
    交通事故初步分析研判表、B傷害照片、109年度各類所得扣
    繳暨免扣繳憑單、大同醫院診斷證明書暨醫療費用收據、護
    生堂診斷證明書暨醫療費用收據、中醫醫院診斷證明書暨醫
    療費用收據、購買托手板統一發票、臺灣高雄地方檢察署檢
    察官聲請簡易判決處刑書110年度偵字第2751號、系爭事故
    現場照片、看護費用證明單等件為證（附民卷第11至17、25
    至83、87至89頁、本院卷第69至73頁），並有本院職權調閱
    之系爭事故現場圖等資料附卷可稽（本院卷第19至44頁），
    又被告於刑案事件偵查中坦承對於系爭事故發生有過失等語
    （本院卷第117頁），而被告因本件侵權行為，經本院刑事
    庭以110年度原交簡字第79號，判處犯無駕駛執照駕車因過
    失致人傷害罪，處有期徒刑貳月，有此判決書在卷可參（本
    院卷第11至14頁），復經本院依職權調取本院110年度原交
    簡字第79號刑事案件電子卷證（刑案電子卷證於本院卷證物
    袋內）核閱無誤，而被告經合法通知未到庭爭執，亦未提出
    書狀作有利於己之聲明或陳述以供本院審酌，依民事訴訟法
    第280條第3項、第1項規定，視同自認，本件依上開調查證
    據之結果，認原告主張之事實堪信為真實。是以，原告依侵
    權行為之法律關係請求被告負侵權行為損害賠償，自屬有據
    。　
(二)茲就原告得請求被告賠償之各項金額析述如下：
　⒈蘇○杰部分：
　⑴醫療費用及證明書費用2,940元部分：
　　蘇○杰主張因A傷害持續就診支出醫療費用及證明書費用合計
    2,940元之事實，業據其提出大同醫院診斷證明書暨醫療費
    用收據、護生堂診斷證明書暨醫療費用收據等件為證（附民
    卷第43至51、55、61至71頁），是蘇○杰請求被告賠償此部
    分費用合計2,940元，為有理由，應予准許。
　⑵非財產上損害50,000元部分：
　  按慰藉金之賠償須以人格權遭遇侵害，使精神上受有痛苦為
    必要，其核給之標準固與財產上損害之計算不同，然非不可
    斟酌雙方身分資力與加害程度，及其他各種情形核定相當之
    數額（最高法院51年台上字第223號判決意旨參照）。查蘇○
    杰因本件侵權行為受有A傷害，業已認定如前述，故其主張
    受有精神上痛苦，堪信可採。而蘇○杰為學生；被告為擔任
    臨時工，每日工資1,000元至3,000元，有本院110年度原交
    簡字79號訊問筆錄在卷可稽（本院卷第105頁）；另蘇○杰為
    未成年人，並無申報財產；被告108、109年度所得均為0元
    ，名下無財產，有被告稅務電子閘門財產所得調件明細表可
    考（本院卷末頁證物袋內），及蘇○杰因A傷害之就醫次數等
    一切情狀，認蘇○杰請求被告賠償非財產上損害3,000元，應
    屬適當，逾此範圍之請求，則屬過高，不應准許。
　⑶蘇○杰因本件侵權行為得請求被告賠償醫療費用及證明書費用
    2,940元、非財產上損害3,000元，合計5,950元（計算式：2
    ,940＋3,000＝5,950）。　
　⒉蘇○元部分：
　⑴醫療費用及證明書費用89,261元部分：
　　蘇○元主張因B傷害持續就診支出醫療費用及證明書費用合計
    89,261元之事實，業據其提出B傷害照片、大同醫院診斷證
    明書暨醫療費用收據、護生堂診斷證明書暨醫療費用收據、
    中醫醫院診斷證明書暨醫療費用收據等件為證（附民卷第15
    至17、25-1至41、53、57至59、65至81-2頁），是蘇○元請
    求被告賠償此部分費用合計89,261元，為有理由，應予准許
    。
　⑵購買托手板費用3,050元部分：
　　蘇○元主張因B傷害支出托手板費用3,050元之事實，業據其
    提出訴外人創捷國際有限公司高雄營業所統一發票為證（附
    民卷第83頁），核與大同醫院診斷證明書之醫師囑言欄記載
    ：術後需托手板使用等語(附民卷第25-1頁)相符，足認蘇○
    元因B傷害而有購買托手板之必要，是蘇○元請求被告賠償此
    部分費用3,050元，為有理由，應予准許。
　⑶受有相當於看護費用之損害72,000元部分：
　　蘇○元主張受有B傷害須施行左遠端橈尺骨及右第四掌骨開放
    性復位內固定手術，術後須專人全日看護1個月，由梁○惠看
    護，每日以2,400元計算，受有相當於看護費用之損害72,00
    0元之事實，業據其提出大同醫院診斷證明書、看護費用證
    明單為證（附民卷第25-1頁、本院卷第73頁）。又本院函詢
    大同醫院蘇○元術後須專人照顧1個月係全日或半日看護，及
    全日或半日看護費用各為何乙節，函覆稱：蘇○元術後須專
    人全日照顧1個月，且全日看護每日2,400元等語，有大同醫
    院111年4月7日高醫同管字第1110501189號函暨案件回覆表
    在卷可稽(本院卷第99至101頁)，足認蘇○元主張受有B傷害
    須由專人全日看護1個月，每日看護費用以2,400元為計算，
    亦與行情相符並未過高，應屬可採。從而，蘇○元請求被告
    賠償此部分費用72,000元，為有理由，應予准許。
　⑷交通費用10,795元部分：
　  蘇○元主張因B傷害持續就診期間而自住家往返大同醫院、護
    生堂、中醫醫院所支出交通費用合計10,795元之事實，業據
    其提出大同醫院診斷證明書暨醫療費用收據、護生堂診斷證
    明書暨醫療費用收據、中醫醫院診斷證明書暨醫療費用收據
    等件為證（附民卷第25-1至41、53、57至59、65至81-2頁）
    ，而蘇○元所受B傷害確有搭乘計程車就診之必要，暨蘇○元
    前揭主張之乘車日期與其就診日相符，應認上述交通費用合
    計10,795元，乃蘇○元因B傷害所增加生活上之需要，而得請
    求被告賠償，是蘇○元請求被告賠償此部分費用合計10,795
    元，為有理由，應予准許。
　⑸不能工作之損失255,550元部分：
　　蘇○元主張因B傷害須休養3個月，完全不能工作，系爭事故
    發生前係擔任臺酒公司製菸員之工作，年收入為1,022,198
    元，受有3個月不能工作之損失255,550元之事實，業據其提
    出109年度各類所得扣繳暨免扣繳憑單為證(附民卷第25頁)
    ，又本院函詢大同醫院就原告受有B傷害宜休養3個月是否完
    全不能從事原有工作之期間乙節，函覆稱：病患完全不能工
    作3個月等語，有大同醫院111年4月7日高醫同管字第111050
    1189號函暨案件回覆表在卷可稽(本案卷第99至101頁)，是
    蘇○元受有B傷害須休養3個月致無法工作一情，堪以認定。
    是蘇○元請求被告賠償此部分費用合計255,550元，為有理由
    ，應予准許。
　⑹非財產上損害500,000元部分：
　  按慰藉金之賠償須以人格權遭遇侵害，使精神上受有痛苦為
    必要，其核給之標準固與財產上損害之計算不同，然非不可
    斟酌雙方身分資力與加害程度，及其他各種情形核定相當之
    數額（最高法院51年台上字第223號判決意旨參照）。查蘇○
    元因本件侵權行為受有B傷害，專人看護1個月、休養3個月
    而無法工作，業已認定如前述，故其主張受有精神上痛苦，
    堪信可採。而蘇○元為技術學院畢業，系爭事故發生前擔任
    製菸員工作；被告為擔任臨時工，每日工資1,000元至3,000
    元，有原告書狀、本院110年度原交簡字第79號訊問筆錄在
    卷可稽（本院卷第57、105頁）；另蘇○元108、109年度所得
    分別為1,023,087元、1,036,815元，名下房屋一棟、土地一
    筆、汽車二部、投資七筆；被告108、109年度所得均為0元
    ，名下無財產，有兩造稅務電子閘門財產所得調件明細表可
    考（本院卷末頁證物袋內），及蘇○元因B傷害之就醫次數等
    一切情狀，認蘇○元請求被告賠償非財產上損害120,000元，
    應屬適當，逾此範圍之請求，則屬過高，不應准許。
  ⑺綜上，蘇○元因本件侵權行為得請求被告賠償醫療費用及證明
    書費用89,261元、購買托手板費用3,050元、受有相當於看
    護費用之損害72,000元、交通費用10,795元、不能工作之損
    失255,550元、非財產上損害120,000元，合計550,656元（
    計算式：89,261＋3,050＋72,000＋10,795＋255,550＋120,000＝5
    50,656）。　　
(三)復按損害之發生或擴大，被害人與有過失者，法院得減輕賠
    償金額，或免除之；前2項之規定，於被害人之代理人或使
    用人與有過失者，準用之，民法第217條第1、3項定有明文
    。查系爭事故係因被告駕駛肇事車輛未注意車前狀況且未減
    速慢行並作隨時停車之準備，而蘇○元騎乘系爭機車搭載蘇○
    杰未依「停」字標字指示停車再開，業已認定如前述，被告
    與蘇○元對於系爭事故之發生均有過失甚明。是以，系爭事
    故之發生，被告違反道路交通安全規則第94條第3項、第93
    條第1項第2款、蘇○元違反道路交通安全規則第102條第1項
    第11款、道路交通標誌標線號誌設置規則第177條第1項，又
    蘇○元騎乘系爭機車沿自立橫路由東向西行駛至與自立二路
    之無號誌交叉路口，自立橫路口路面劃設「停」之標字，依
    據前開規定，「停」之標字係指示自立橫路之來車應停車再
    開，有高雄市政府警察局道路交通事故初步分析研判表、現
    場圖、自立橫路路面標字照片在卷可稽(本院卷第31、37、3
    9、42頁)，惟蘇○元騎乘系爭機車行經上開交岔路口時，並
    未依「停」之標字暫停先確認前後左右無來車，即貿然駛入
    上開交岔路口，應認蘇○元為系爭事故肇事主因、被告為系
    爭事故肇事次因，是本院審酌兩造之肇事情節等一切情狀，
    認蘇○元就系爭事故肇事原因之過失比例為70％、被告為30％
    。又蘇○杰之使用人蘇○元之過失，即視同蘇○杰之過失，則
    適用過失相抵之法則，減輕被告賠償金額70％，從而，過失
    相抵後，蘇○杰得請求被告損害賠償金額應為1,785元（計算
    式：5,950×30％=1,785）、蘇○元得請求被告損害賠償金額應
    為165,197元（計算式：550,656×30％=165,197，小數點以下
    四捨五入）。
七、末按遲延之債務，以支付金錢為標的者，債權人得請求依法
    定利率計算之遲延利息；應付利息之債務，其利率未經約定
    ，亦無法律可據者，週年利率為5％；給付無確定期限者，債
    務人於債權人得請求給付時，經其催告而未為給付，自受催
    告時起，負遲延責任。其經債權人起訴而送達訴狀，與催告
    有同一之效力，民法第233條第1項前段、第203條、第229條
    第2項亦分別定有明文。查原告起訴狀繕本於110年6月9日寄
    存送達被告（附民卷第91頁），自寄存之日起經10日即110
    年6月19日發生送達加催告之效力，準此，原告請求給付自
    起訴狀繕本送達翌日即110年6月20日起至清償日止，按週年
    利率5％計算之利息，於法並無不合，應予准許。　
八、綜上所述，原告依據侵權行為之法律關係，請求被告給付蘇
    ○杰1,785元、蘇○元165,197元，及均自110年6月20日起至清
    償日止，按週年利率5％計算之利息，為有理由，應予准許。
    逾此範圍之請求，為無理由，應予駁回。　
九、本件原告勝訴部分係依民事訴訟法第427條適用簡易程序所
    為被告敗訴之判決，依同法第389條第1項第3款規定，應依
    職權宣告假執行，並依同法第392條第2項規定，依職權宣告
    被告如預供擔保後，得免為假執行。
十、本件原告提起刑事附帶民事訴訟，而由本院刑事庭依刑事訴
    訟法第504 條第1 項規定，裁定移送前來，依同條第2 項規
    定免繳納裁判費，其於本院審理期間，亦未產生其他訴訟必
    要費用，並無訴訟費用負擔問題，附此敘明。　　
中　　華　　民　　國　　111 　年　　5 　　月　　16　　日
          　　　　鳳山簡易庭  法　官    藍雅筠
以上正本係照原本作成。　　　　　　　　　
如不服本判決，應於送達後20日內，向本院提出上訴狀並表明上
訴理由，如於本判決宣示後送達前提起上訴者，應於判決送達後
20日內補提上訴理由書（須附繕本）。 
中　　華　　民　　國　　111 　年　　5 　　月　　16　　日
                              書記官    蔡毓琦